最高法院刑事判決　　　　　　　　　　　　　　　九十三年度台上字第四八四六號
　　上　訴　人　甲○○
右上訴人因妨害公務案件，不服台灣高等法院台中分院中華民國九十年十二月十一日
第二審判決（九十年度上訴字第一六五四號，起訴案號：台灣台中地方法院檢察署九
十年度偵字第八七０一號），提起上訴，本院判決如左：
    主  文
原判決撤銷，發回台灣高等法院台中分院。
    理  由
本件原判決認定上訴人甲○○係得制事業有限公司（設於台中縣太平市○○街九十巷
三六號一樓，下稱得制公司）之實際負責人，於民國八十九年十二月間某日（確實日
期不詳，起訴書誤載為九十年十二月），意圖為得制公司不法之利益，未經向台灣電
力股份有限公司（下稱台電公司）申請同意，逕將台電公司出租予得制公司，而裝設
於得制公司並由台電公司員工之公務員職務上委託其所保管之電度錶（電號○七｜六
三｜七○六○｜一一｜四號、電錶號碼00000000號）外，附有台電字樣及閃
電圖記之封印鎖（Ｚ000000000、Ｚ000000000）之鐵環及中央標
準局之同字號鉛封之鉛封線加以破壞，致使該由台電公司所加封之意思表示之證明受
損後，打開電錶玻璃蓋，以不詳之方法改動內部結構後卡住電錶圓盤，致使電錶圓盤
轉速減慢（用電量小時轉不動，用電量大時才會稍轉），使電錶失效不準，以減少用
電度數之方式竊電，減少電費之支出；迨至九十年四月三日十五時三十分許，由台電
公司台中區營業處稽查員沈振錄會同警察陳錫濱、周相鑫查獲等情。因認上訴人牽連
犯刑法第一百三十八條之損壞公務員職務上委託第三人掌管之文書罪及電業法第一百
零六條第三款之竊電罪，而撤銷第一審判決，改判仍論處上訴人損壞公務員職務上委
託第三人掌管之文書罪刑，固非無見。
惟查：刑事訴訟法於九十一年二月八日修正公布前，該法第一百六十三條規定：「法
院因發見真實之必要，應依職權調查證據。當事人、辯護人、代理人或輔佐人得請求
調查證據，並得於調查證據時，詢問證人、鑑定人或被告。」現行法第一百六十三條
雖將其中「法院因發見真實之必要，應依職權調查證據」部分，修正為「法院為發見
真實，得依職權調查證據」，但仍於該條第一項規定：「當事人、代理人、辯護人或
輔佐人得聲請調查證據，並得於調查證據時，詢問證人、鑑定人或被告。審判長除認
為有不當外，不得禁止之。」於該條第二項但書規定：「於公平正義之維護或對被告
之利益有重大關係事項，法院應依職權調查之。」故法院不論在刑事訴訟法修正公布
之前或之後，於公平正義之維護或對被告之利益有重大關係事項，均應依職權調查；
對於當事人、代理人、辯護人或輔佐人聲請調查之證據，如與本案待證事實無關緊要
者，固可以裁定駁回，毋庸為無益之調查，若與證明事實確有重要關係，而又非不易
調查或不能調查者，為明瞭案情起見，應盡職權調查能事踐行調查之程序，否則縱經
以裁定駁回其聲請，仍係審判期日應行調查之證據未予調查，其判決當然違法。本件
上訴人一再辯稱：伊於八十九年十一月二十三日因左髕骨骨折而住院接受開放性整復
合併內固定手術，至同年十一月二十五日出院，自伊受傷後，即減少工作，因而（得
制公司之）電力使用量亦隨之減少至二百八十度至五百度不等，直至九十年三月中旬
以後傷勢較為恢復而能夠行動後，即增加工作，所使用之電量亦隨之提高至一千度以
上，由此可見九十三年三月係因增加使用電力而提高至一千度以上，並非因台電公司
更換遭破壞之電錶所增加云云，證人即得制公司負責人林清枝在原審亦證稱：當時（
八十九年十二月間）上訴人摔斷腿，伊等曾申請（得制公司）停業一年等語（見原審
卷第六七、六八頁）；則得制公司是否曾於上訴人受傷後聲請暫停營業？又八十九年
十二月至九十年四月三日，該公司之產品生產量及進、出貨量各為若干？各月份之全
體員工總工時又如何？是否與平常相當，抑或減少？凡此俱與判斷得制公司於八十九
年十二月至九十年四月三日之電錶顯示用電度數減少，係該公司工作量減少之原因，
抑或如檢察官所指因竊電之結果，至有關係，且屬對上訴人之利益有重大關係事項，
依前開說明，原審應依職權調查之，乃原審未詳予調查，根究明白，徒憑八十九年四
、五月之用電量為每月一二三０度，即認上訴人前開辯解及林清枝之證詞均不可採，
自有查證未盡之違法。又上訴人之辯護人在原審聲請傳喚陳國柱以資證明台電公司於
得制公司申請減電之翌日即九十年二月一日曾派陳國柱至得制公司檢查並調整電錶，
將原四十馬力減為十五馬力，以計算電費，當時電錶並未遭破壞等情；核上訴人之辯
護人聲請傳喚陳國柱以資證明者，乃判斷上訴人是否破壞前開電錶之鉛封印並讓該電
錶圓盤轉速減慢以竊電之緊要事項；又陳國柱經原審傳喚一次所以未到庭，係因其收
到傳票時，已逾傳票指定之「應到時間」，有其提出之說明函及送達回證可稽，顯非
無從傳喚調查；則為明瞭案情起見，原審自應盡其職權之調查能事再傳喚陳國柱到場
，乃原審竟以聲請減電，僅書面審核，無須更動及檢查電錶為由，而不再傳喚陳國柱
調查，自屬審判期日應行調查之證據未予調查，原判決關於此部分同有查證未盡之違
法。上訴人之上訴意旨，指摘原判決違背法令，非無理由，應認原判決有撤銷發回更
審之原因。
據上論結，應依刑事訴訟法第三百九十七條、第四百零一條，判決如主文。
中　　　華　　　民　　　國　　九十三　　年　　　九　　　月　　 十六 　　日
                              最高法院刑事第七庭
                                  審判長法官  莊　登　照
                                        法官  洪　明　輝
                                        法官  黃　一　鑫
                                        法官  魏　新　和
                                        法官  林　秀　夫
      右正本證明與原本無異
                                              書  記  官
中　　　華　　　民　　　國　　九十三　　年　　　九　　　月　　二十一　　日
                                                                      Ｒ
